臺灣臺中地方法院行政訴訟判決
110年度交字第383號
原      告  林碧媖  
被      告  臺中市交通事件裁決處
                      設臺中市○○區○○○路00號
代  表  人  黃士哲    住同上
訴訟代理人  黃曉妍律師
上列當事人間交通裁決事件，原告不服被告民國110年8月16日中
市裁字第68-ZCB370764號裁決書，提起行政訴訟，本院判決如下
：
    主  文
原告之訴駁回。
訴訟費用新臺幣參佰元由原告負擔。
    事實及理由
一、程序事項：按行政訴訟法第237條之7規定，交通裁決事件之
    裁判，得不經言詞辯論為之。本件屬交通裁決事件，依兩造
    所述各節及卷內資料其事證已臻明確，本院認無經言詞辯論
    之必要，爰不經言詞辯論而為判決。
二、事實概要：
　　原告所有號牌D3-7961號自用小客車(下稱系爭車輛）於民國
    110年3月10日9時34分許，行經國道1號南向218.1公里處，
    因「行駛高速公路未依規定變換車道(未完整使用方向燈)」
    之違規行為，遭民眾於110年3月10日檢具事證檢舉，經內政
    部警政署國道公路警察局第三公路警察大隊（下稱舉發機關
    ）員警認定該車輛違反道路交通管理處罰條例第33條第1項
    第4款規定，逕行對車主掣開第ZCB370764號舉發違反道路交
    通管理事件通知單。原告未於到案期限檢具事證及應歸責人
    相關資料，向被告告知應歸責人，被告即依道路交通管理處
    罰條例第85條第4項規定，推定原告有過失，並依道路交通
    管理處罰條例第85條第1項後段「仍依本條例各該違反條款
    規定處罰」之規定，續於110年8月16日以中市裁字第68-ZCB
    370764號裁決書（下稱原處分），依道路交通管理處罰條例
    第33條第1項第4款、第63條第1項第1款及「違反道路交通管
    理事件統一裁罰基準表」之規定，按逾到案期限30日以上至
    60日之基準，裁處原告第3階段罰鍰新臺幣（下同）3,900元
    ，並記違規點數1點。原告不服，提起本件行政訴訟。
三、原告主張略以：
　　這麼模糊的照片是在證明什麼？檢舉人錄影設備是否有經過
    第三方合法驗證過確認是合格的儀器?錄影時間到影片上傳
    中間有多少時間？是否有修改可能？方向燈閃爍之間時間間
    隔，是否有超過汽車最後進線的時間等語。並聲明：原處分
    撤銷。
四、被告答辯略以：
    由舉民眾行車紀錄器畫面顯示，系爭車輛向右變換車道，一
    開始有顯示右側方向燈，惟變換車道至一半，即關閉方向燈
    並繼續完成變換車道之動作，違反全程顯示方向燈之義務，
    自應受罰等語。並聲明：原告之訴駁回。
五、本院之判斷：
(一)按「（第1項）汽車行駛於高速公路、快速公路或設站管制
    之道路，不遵使用限制、禁止、行車管制及管理事項之管制
    規則而有下列行為者，處汽車駕駛人新臺幣3千元以上6千元
    以下罰鍰：四、未依規定變換車道。（第6項）第1項之管制
    規則，由交通部會同內政部定之。」、「汽車駕駛人有下列
    各款所列條款之一者，除依原條款處罰鍰外，並予記點：一
    、有第33條第1項……者，各記違規點數1點。」，道路交通管
    理處罰條例第33條第1項第4款、第6項及第63條第1項第1款
    分別定有明文。又交通部會同內政部依同條例第33條第6項
    規定授權訂定之高速公路及快速公路交通管制規則第11條規
    定：「汽車在行駛途中，變換車道或超越前車時，應依標誌
    、標線、號誌指示，並不得有下列情形：……二、未依規定使
    用方向燈。……」是汽車行駛於高、快速公路欲變換車道時，
    自應遵循上開管制規則之規範，不得驟然或任意為之，且應
    先顯示方向燈告知其他用路人，並保持安全距離及間隔，方
    得超越或變換車道，如有違反即屬未依規定變換車道，而該
    當道路交通管理處罰條例第33條第1項第4款所定之處罰要件
    。再依違反道路交通管理事件統一裁罰基準表之規定，小型
    車行駛高、快速公路未依規定變換車道，逾越應到案期限30
    日以上60日以內，繳納或到案聽候裁決者，統一裁罰基準為
    3,900元。
(二)經查，本院勘驗調查舉發機關提供之採證光碟，製成勘驗筆
    錄附卷（見本院卷第77頁）。勘驗結果為：檢舉民眾行車紀
    錄器畫面時間2021/03/10 09：34：36時至09：34：38時檢
    舉民眾車輛(下稱該車)行駛於國道1號南向218.1公里外側車
    道，09：34：39時至09：34：45時一台號牌D3-7961綠色小
    客車(下稱系爭車輛)從該車左後方中線車道超越該車，系爭
    車輛閃爍3次右側方向燈並向右變換車道，變換到一半即關
    閉方向燈，繼續完成變換車道之動作，往前行駛。
(三)依上開勘驗結果即可確認，該車行駛於國道1號南向218.1公
    里外側車，系爭車輛由中線車道超越該車後，顯示右側方向
    燈3次並同時向右變換至外側車道，車身尚未完全變換至外
    側車道即關閉方向燈等情。又按「行車遇有轉向、減速暫停
    、讓車、倒車、變換車道等情況時所用之燈光及駕駛人之手
    勢，應依下列規定：六、變換車道時，應先顯示欲變換車道
    方向之燈光或手勢。」道路交通安全規則第91條第1項第6款
    分別定有明文、「汽車駕駛人，應依下列規定使用方向燈：
    ……二、左（右）轉彎時，應先顯示車輛前後之左（右）邊方
    向燈光；變換車道時，應先顯示欲變換車道方向之燈光，並
    應顯示至完成轉彎或變換車道之行為。」道路交通安全規則
    第109條第2項第2款定有明文。由上開規定可知，汽車行駛
    變換車道時，應先顯示欲變換車道方向之燈光，並應顯示至
    「完成」轉彎或變換車道之行為。依此，所謂變換車道之行
    為完成，係指汽車車身已完全進入欲變換之車道內而言；如
    駕駛人僅於變換車道時開啟方向燈，未於車身完整進入左、
    右側車道前持續顯示燈號作動或變換燈號，自應認與上揭規
    定未符。而系爭車輛雖有顯示3次右側方向燈，然並未於完
    全變換至外線車道後才關閉方向燈，屬於未全程使用方向燈
    之行為，違反高速公路及快速公路交通管制規則第11條第2
    款規定，該當道路交通管理處罰條例第33條第1項第4款「行
    駛高速公路未依規定變換車道」之違規。是原告主張方向燈
    閃爍之間時間間隔，超過汽車最後進線的時間云云，尚非可
    採。
(四)再按違反道路交通管理事件統一裁罰基準及處理細則第10條
    第1項、第2項第5款、第22條第2項規定，其規範意旨係考量
    警力有限及民眾取巧違規成性，為交通秩序混亂原因之一，
    一般民眾如能利用適當管道檢舉交通違規，除可彌補警力之
    不足外，亦將產生極大之嚇阻效果，以達到維護道路交通安
    全之行政目的。是如一般民眾見有違規事件，皆可敘明違規
    事實或檢具違規證據資料，向公路主管或警察機關檢舉，經
    查證檢舉人所檢送之檢舉資料具體明確屬實者，即應行舉發
    ，不待經濟部標準檢驗局檢定合格之儀器採證。且現今一般
    車輛駕駛人多數加裝行車紀錄器於車輛，用以紀錄行駛時之
    情況，俾利與他車發生交通事故時，得以舉證還原事實；又
    行車紀錄器僅係將影像透過鏡頭及感光、儲存設備予以紀錄
    、存檔，以利於保存交通違規轉瞬發生之當下，藉以彌補警
    力之不足，尚非如雷達測速儀、呼氣酒精濃度測試器等涉及
    量測數據而需經度量衡檢驗或校正，方得以判定實際之違規
    事實，本無須以由經濟部標準檢驗局檢驗合格，為其檢舉合
    法性之依據。況經本院調查勘驗結果，檢舉民眾行車紀錄器
    畫面並無遭變造、偽造之虞，其畫面自然連續不中斷，系爭
    車輛變換車道未全程使用方向燈之行為均清晰可辨，且本件
    原告違規行為之事實，係由檢舉民眾於110年3月10日提供科
    學儀器取得之錄影證據向舉發機關提出檢舉，經舉發機關查
    證屬實予以舉發等情，有舉發機關110年7月16日國道警三交
    字第1103701677號函（見本院卷第59頁）在卷可稽。又檢舉
    民眾車輛與系爭車輛係偶然相逢，而系爭車輛上開違規，又
    屬瞬間之偶發事件，且對檢舉人而言，上開違規情節非其可
    事先預料，亦可排除蓄意造假之可能。是原告所執上開主張
    ，均非可採。
六、綜上所述，原告違規事證明確，被告依法所為原處分並無違
    誤，原告訴請撤銷，為無理由，應予駁回。
七、本件第一審裁判費為300元，應由原告負擔，爰確定第一審
    訴訟費用額如主文第2項所示。
據上論結，本件原告之訴為無理由，依行政訴訟法第237條之7、
第98條第1項前段、第237條之8第1項，判決如主文。
中　　華　　民　　國　 111　　年　　3　　月　　29　　日
　　　　　　　　　行政訴訟庭　法　官   吳俊螢
上為正本係照原本作成。
如不服本判決，應於送達後20日內，向本院提出上訴狀，其未表
明上訴理由者，應於提出上訴後20日內向本院補提理由書（均須
按他造人數附繕本）。上訴理由應表明關於原判決所違背之法令
及其具體內容，或依訴訟資料可認為原判決有違背法令之具體事
實。
中　　華　　民　　國　　111 　年　　3 　　月　　29　　日
                              書記官   王素珍